---
title: '<font color = "pink">library(</font><font color = "#1E90FF">data.table</font><font color = "pink">)</font>'
author: "Antonio J. Perán"
date: "`r format(Sys.time(), '%A, %d %B %Y')`"
output: 
  revealjs::revealjs_presentation:
    theme: moon
    highlight: default
    center: true
    reveal_options:
      controls: false
editor_options: 
  chunk_output_type: console
---

# ¿Qué es [data.table](https://rdatatable.gitlab.io/data.table/)?


## ¿Qué es [data.table](https://rdatatable.gitlab.io/data.table/)?

- Un paquete de R alojado en CRAN desde 2006 cuyos autores son Matt Dowle y Arun Srinivasan, aunque contribuyen a su desarrollo unas 70 personas.
- Proporciona una mejora considerable al objeto base de R `data.frame` en tres aspectos: funcionalidad, velocidad de procesado y **gestión de memoria**. 
- No depende de ningún otro paquete de R salvo la instalación base, lo que facilita su mantenimiento y desarrollo.
- Como muchos otros paquetes, tiene [cheatsheet](https://raw.githubusercontent.com/rstudio/cheatsheets/master/datatable.pdf).

# Leyendo y escribiendo

## fread y fwrite

- `data.table` tiene una implementación propia de las funciones de lectura y escritura de datos que sustituyen a las conocidas `read.*` y `write.*`, estas son `fread` y `fwrite`.
- Las funciones `fread` y `fwrite` tienen un mejor desempeño que las funciones base de R y ofrecen más funcionalidades.

  - No transforma de manera automática y por defecto las columnas de tipo *character* a factores.
  - Además de los tipos de inputs soportados por las funciones `read.*` también soporta comandos de la shell que preprocesen el archivo.

## Pasando de data.frame a data.table

- OJO! Un objeto `data.table` no tiene *rownames*.
- Hay dos formas de pasar de `data.frame`, lista o similares a `data.table`, con las funciones `setDT` y `as.data.table`.
- `setDT` convierte el objeto dado en `data.table` por referencia y `as.data.table` hace una copia completa (*deep*) del objeto.

## `flights`

- El dataset que vamos utilizar en el taller es el dataset de `flights` que se puede encontrar [aquí]() y también en el repo. Este dataset es un registro de vuelos que partieron desde aeropuertos de Nueva York (JFK, LGA, EWR = Newark Liberty Airport) y que fueron efectuados a lo largo del año 2014.

```{r, eval=FALSE}
setwd("(tuRuta)/taller_umur_datatable/")
dt <- fread("flights.csv")
```

# Primeros pasos

## La filosofía DT[i, j, k]

- Dentro de los corchetes `[]` no se seleccionan únicamente filas y columnas, ocurren muchas más cosas. Las *queries* se organizan, generalmente en:

  - i: ¿En qué filas?
  - j: ¿Qué?
  - k: ¿Agrupado por?

```{r, eval=FALSE}

DT<-cars
DT[i = ¿En qué filas?, j = ¿Qué?, k = ¿Agrupado por?]

DT[c(1:2),,]
```

## Lo básico

- Adiós al símbolo `$`.
- El símbolo .() es un alias de list(). Generalmente se usa más el primero.

## Filas i

- Acceder a ellas mediante índices sigue siendo válido.
- La superfución forder que [cambió](https://cran.r-project.org/doc/manuals/r-release/NEWS.pdf) el order de R base a partir de la versión 3.3.0.


## Columnas j

- Cuando se selecciona una única columna el objeto devuelto puede ser otro data.table o un vector.
- Se pueden extraer columnas mediante su nombre en caracteres especificándolo mediante `..`, o `with = FALSE`.
- No solo se seleccionan columnas, sino que se pueden hacer todo tipo de cálculos con las columnas del data.table.
- Para contar tenemos un operador especial, el `.N`.

## Agrupando por k

- Se pueden realizar todo tipo de agregaciones y subseteos de acuerto a la agrupación de variables que se especifiquen en k.
- Las variables en k se pueden especificar indistintamente mediante .() o caracteres.
- El argumento k admite también expresiones!!

## El objeto .SD

- El objeto `.SD` es una partición de los datos de acuerdo a una variable de agrupación especificada en k.
- Asociado a este está el argumento `.SDcols` que permite seleccionar columnas de acuerdo a criterios.

# El operador `:=`

## El operador `:=`

- Hasta ahora solo hemos ejecutado código que agrega el data.table y nos devuelve la agregación. Pero, ¿Cómo podemos modificar variables ya existentes en el data.table o añadir nuevas?
- Para ello se emplea el operador `:=`, que modifica o agrega nuevas variables por referencia.
- Con este siguen siendo válidas todas las expresiones vistas en la sección anterior tanto de subseteo como agrupación.

------

- De nuevo, la implementación para realizar este tipo de operaciones cambia la implementación base para obtener mucho mejor rendimiento.

```{r, eval=FALSE}
DF$c <- 18:13               # (1) -- replace entire column
# or
DF$c[DF$ID == "b"] <- 15:13 # (2) -- subassign in column 'c'
```

## Dos formas de utilizarlo

- La forma LHS := RHS

```{r, eval=FALSE}
DT[, c("colA", "colB", ...) := list(valA, valB, ...)]
# si solo es una columna
DT[, colA := valA]
```

- La forma funcional

```{r, eval=FALSE}
DT[, `:=`(colA = valA, # valA se asigna a colA
          colB = valB, # valB se asigna a colB
          ...
)]
```

# Subseteando muuuuuy rápido

## KEYS VS. ROWNAMES

- Los rownames deben ser únicos, las keys no, y además, pueden estar formadas por distintas columnas.
- Las `keys` pueden ser primarias o secundarias, estas últimas también llamadas índices.
- Las `keys` permiten realizar búsquedas binarias en lugar de fila a fila, lo que disminuye considerablemente el tiempo de cómputo.

## Búsqueda binaria

- Supongamos que tenemos un conjunto de números ordenado 1, 5, 10, 19, 22, 23, 30, ordenado y queremos calcular la posición del número 1.
- La búsqueda binaria consiste en partir el conjunto de datos en mitades sucesivas e ir comprobando en qué mitad está el elemento que buscamos hasta dar con el elemento mismo.

## Definir keys

- Una key primaria implica el reordenamiento del conjunto completo físicamente y se define mediante `setkey()` o `setkeyv()`.
- Para definir un índice o clave secundaria se puede usar el argumento `on` si es de "usar y tirar" o con `setindex()` si va a reutilizarse.
- Usar los operadores lógicos `==` y `%in%` define índices que se mantienen.

